【裁判字號】    99,訴,884
【裁判日期】    990908
【裁判案由】    違反毒品危害防制條例
【裁判全文】
臺灣臺南地方法院刑事判決               99年度訴字第884號
公  訴  人  臺灣臺南地方法院檢察署檢察官
被      告  乙○○
上列被告因違反毒品危害防制條例案件，經檢察官提起公訴（99
年度營毒偵字第205號），本院判決如下：
    主  文
乙○○施用第一級毒品，累犯，處有期徒刑捌月；又施用第二級
毒品，累犯，處有期徒刑陸月。應執行有期徒刑壹年。
    事  實
一、乙○○前因竊盜、違反毒品危害防制條例等案件，經本院96
    年度易字第695號、96年度易字第775號、96年度易字第1150
    號判決，分別判處4月及7月、7月、4月確定，嗣經減刑並定
    應執行有期徒刑10月確定，甫於民國97年6月20日縮刑期滿
    執行完畢。
二、乙○○前於93年間，因施用毒品案件，經本院93年度毒聲字
    第395號裁定送觀察、勒戒，認無繼續施用毒品傾向，於93
    年5月31日釋放，並經台灣台南地方法院檢察署檢察官於93
    年6月1日以93年度毒偵字第832號為不起訴處分確定。
三、乙○○猶未戒除毒癮，分別基於施用第一級毒品海洛因及第
    二級毒品甲基安非他命之犯意，先後為下列犯行：
（一）99年3月9日中午12時30分許之為警採尿回溯26小時內某時
      ，在不詳處所，施用第一級毒品海洛因1次。
（二）99年3月7日上午6時30分許，在高雄縣內門鄉瑞山村下崁
      子1號住處之房間內，將第二級毒品甲基安非他命置於玻
      璃球內，再以火燒烤後，吸食煙霧之方式，施用甲基安非
      他命1次。
（三）嗣經警於99年3月9日中午12時30分許，經其同意採尿送驗
      後，檢驗結果呈現嗎啡、安非他命及甲基安非他命等陽性
      反應，而查知上情。
四、案經臺南縣警察局白河分局報請臺灣臺南地方法院檢察署檢
    察官偵查起訴。
    理  由
一、訊據被告乙○○對於事實三、（二）施用第二級毒品安非他
    命犯行坦承不諱，惟矢口否認事實三、（一）之施用第一級
    毒品犯行，辯稱：「我在99年3月8日去奇美柳營醫院急診，
    到99年3月9日才出院，在急診期間我有打針，出院當天我才
    到警局製作筆錄採尿，我有跟奇美醫院要診斷證明書，可以
    證明我在住院期間醫院有幫我打嗎啡針，我沒有施用第一級
    毒品」云云。經查：
（一）被告上開事實三、（二）施用第二級毒品安非他命犯行，
      迭據其於警詢、偵查及本院審理時坦承不諱，又被告為警
      於99年3月9日中午12時30分許採集其尿液檢體，經送長榮
      大學毒物研究中心篩檢（酵素免疫分析法ＥＩＡ）及確認
      （氣象層析質普儀ＧＣ／ＭＳ）結果，呈現安非他命陽性
      反應（按安非他命係由甲基安非他命或安非他命類藥物合
      成而製得，經進入人體後，安非他命生成甲基安非他命或
      安非他命，因此施用安非他命後，由尿液檢驗結果，即為
      安非他命、甲基安非他命陽性反應），此有臺南縣警察局
      白河分局採集尿液姓名對照表；長榮大學99年3月29日確
      認報告各1紙在卷可稽（見警卷第8-9頁）。可徵被告上開
      自白，核與事實相符，應值採信。是被告施用第二級毒品
      安非他命犯行，應堪認定。
（二）被告雖否認事實三、（一）施用第一級毒品海洛因犯行，
      然其尿液送驗結果係呈現嗎啡陽性反應（按海洛因係由嗎
      啡經化學合成而製得，經注射進入人體後，海洛因代謝分
      解又生成嗎啡、可待因，因此施用海洛因，由尿液檢驗結
      果，即為嗎啡、可待因反應），且檢出濃度高達2048ng/m
      l，有上開長榮大學確認報告可按。又被告於99年3月8日
      下午16時27分許前往奇美醫院柳營分院急診求治，於同日
      下午4時40分許，因肢體疼痛而注射嗎啡6毫克，迄於99年
      3月9日上午11時20分離開醫院，固有診斷證明書、病歷資
      料各1件在卷可憑（見本院卷第22、32-43頁）。惟查，證
      人即奇美醫院柳營分院醫師甲○○於本院審理時證稱：「
      （問：是否可告知你在診斷證明書上寫被告因肢體注射嗎
      啡6毫克，可否從病歷中查得此嗎啡6毫克是幾月幾號幾點
      注射？）法院卷第42頁護理紀錄上面可以明確看出是寫4
      點40分施打6毫克的嗎啡；（問：依照被告乙○○病歷紀
      錄內的體重及年紀，並無其他顯著病史，在99年3月8日下
      午4時40分注射6毫克的嗎啡，完全代謝淨空的時間須要多
      久？）一般代謝到半衰期大概2到4小時，沒有辦法確切的
      確認完全代謝淨空的時間；（問：本件被告乙○○在99
      年3月8日下午4時40分注射6毫克的嗎啡，之後在99年3月9
      日中午12時30分為警採集尿液送驗，檢驗結果嗎啡2048ng
      /ml，請問依照你之前回答代謝半衰期時間約2到4小時，
      但檢驗報告仍可測得嗎啡的含量，可否請說明一下？）被
      告是用肌肉注射不是血管注射，所以代謝速度在第一次半
      衰期大概會延緩1到2小時，之後每次半衰期大概就是2到4
      小時。以被告體重63公斤計算，他的血量大概是4400C.C
      左右，他施打6毫克的嗎啡，相當於是6百萬ng，所以他每
      1C.C的血裡面會有1363ng，以4個小時為半衰期，並延緩1
      到2小時，所以在99年3月8日晚上10時40分他每1C.C的血
      液裡面會有嗎啡含量681.5ng，每4小時會減少2分之1含量
      ，所以再經過4小時亦即99年3月9日凌晨2點40分，每1C.C
      血液裡面含有嗎啡含量會剩下340.75ng，再經過4小時亦
      即99年3月9日凌晨6點40分，每1C.C血液裡面含有嗎啡含
      量會剩下170.375ng，再經過4小時亦即99年3月9日早上10
      點40分，每1C.C血液裡面含有嗎啡含量會剩下85.1875ng
      ，再經過4小時亦即99年3月9日下午2點40分，每1C.C血液
      裡面含有嗎啡含量會剩下42.59375ng；（問：依照你剛剛
      所述，被告粗估的代謝速度與確認報告所出示的檢驗值呈
      現相當大的落差，如果無其他因藥物或安非他命的作用影
      響嗎非代謝速度的因素存在，是否就可以推論被告有另外
      自他處攝取含有嗎非的物品？）是」等語明確（見本院卷
      第46至47頁）。
（三）本院依職權函詢奇美醫院柳營分院，關於被告於99年3月7
      日上午6時30分許，施用第二級毒品安非他命，且依卷附
      護理紀錄單所示，其於99年3月7日至翌日上午11時20分離
      院前，在奇美醫院柳營分院接受投予破傷風、普拿疼、肌
      肉鬆弛劑等藥物，迄於99年3月9日中午12時30分許為警採
      集其尿液檢體送驗，此是否會影響被告於99年3月8日下午
      4時40分注射6毫克的嗎啡之代謝時程一節，經回覆略稱：
      「1.病患若經血管注射嗎啡6mg的嗎啡，即為6,000,000ng
      的劑量。若以病患63公斤，血量估計為體重的百分之七，
      則為4400ml。若血管注射立即進行分佈，達到血液中最高
      劑量值，則其立即的初估血液濃度為1,363ng/ml。2.嗎啡
      的半衰期為2-4小時，若以4小時為基準，在病患驗尿時約
      5個半衰期，則嗎啡在血液內的劑量初估為42.6ng/ml。3.
      理論上，正常排尿的情況，其尿量的濃度應比血液中的濃
      度來的低，故此一般情況下，其尿液所測得的濃度不應高
      達2048ng/ml。4.病患同時服用肌肉鬆弛劑、普拿疼、破
      傷風。經查詢相關資料，僅有提到安非他命會增強嗎啡的
      止痛效果，其餘並沒有提及是否有交互作用」等語，有該
      院99年8月24日（九九）奇院柳醫字第1785號函在卷1紙可
      稽。準此，以被告前開尿液檢體送驗結果，其尿液嗎啡濃
      度為2048ng/ml，不僅較99年3月8日下午4時40分許，經急
      診注射6毫克嗎啡當時達到血液中最高劑量值之濃度1363n
      g/ml高出許多，甚而被告迄於99年3月9日中午12時30分許
      為警採集尿液檢體時，已歷經約5個半衰期，其血液內的
      嗎啡濃度初估為42.6ng/ml，再加以尿液中所含的嗎啡濃
      度應低於血液中濃度，可徵，被告於99年3月8日下午4時
      40分許接受注射6毫克嗎啡，然於99年3月9日中午12時30
      分許為警採集尿液檢體時，歷經5個半衰期的代謝結果，
      其尿液的嗎啡濃度含量更應低於42.6ng/ml才是，然而，
      被告之尿液嗎啡檢出濃度卻高達2048ng/ml，較之前揭應
      低於估計值之42.6ng/ml，相差高達48倍之譜，則以被告
      若僅於99年3月8日下午4時40分許在奇美醫院柳營分院接
      受注射6毫克的嗎啡，當無於99年3月9日中午12時30分許
      為警採集尿液檢體時，仍得檢驗出如此高濃度之嗎啡含量
      ，顯然被告另有為警採集尿液檢體前，在不詳處所，施用
      第一級毒品海洛因甚明。被告前揭所辯，自與事實不符，
      難以憑採。
二、按海洛因經注射入人體後，約百分之80於24小時內自尿中排
    出，一般而言，尿液中能否驗出嗎啡陽性反應與其投與量、
    投與途徑、採尿時間、個人體質及檢驗方法之靈敏度有關，
    國外曾有文獻報導注射6毫克之海洛因鹽酸鹽，其代謝物嗎
    啡之平均可檢出時限約為26小時，此經行政院衛生署藥物食
    品檢驗局於81年9月8日以（81）藥檢壹字第81 14885號函述
    明此旨綦詳。再按安非他命經口服投與後約70%於24小時內
    自尿中排出，約90%於96小時內自尿中排出，目前國內尿液
    中甲基安非他命之檢驗僅鑑定其是否呈陽性反應尚未定其含
    量，且甲基安非他命成分之檢出與其投與方式、投與量、個
    人體質、採尿時間與檢測儀器之精密度等諸多因素有關，僅
    憑尿液中呈安非他命陽性反應，並無法確實推算吸食時間距
    採集時間之長短，惟依上述資料推斷，最長可能不會超過4
    日，亦經行政院衛生署藥物食品檢驗局81年2月8日 (81)藥
    檢壹字第001156號函述明綦詳。揆諸上開說明，被告為警查
    獲後，並經警採集尿液檢體送驗結果，均呈嗎啡及甲基安非
    他命陽性反應之確認報告，可徵被告於上開採集尿液檢體往
    前回溯之26、96小時內某時點，確有施用第一級毒品海洛因
    及第二級毒品安非他命之犯行，應堪認定。
三、按毒品危害防制條例第20條、第23條就施用毒品之刑事處遇
    程序，區分為「初犯」、「5年內再犯」及「5年後再犯」，
    依立法理由之說明，僅限於「初犯」及「5年後再犯」二種
    情形，始應先經觀察、勒戒或強制戒治程序；倘被告於5年
    內已再犯，經依法追訴處罰，縱其第3次（或第3次以上）再
    度施用毒品之時間，係在初犯經觀察、勒戒或強制戒治執行
    完畢釋放5年以後，仍應依該條例第10條處罰（最高法院95
    年第7次刑事庭會議決議、98年度台上字第2741號判決意旨
    參照）。查被告前因施用毒品案件，經法院裁定令入勒戒處
    所施以觀察勒戒，並於93年5月31日觀察勒戒執行完畢，復
    於受上開觀察勒戒執行完畢釋放後五年內之96年4月5日，施
    用第二級毒品，經本院96年度易字第1150號判決，判處有期
    徒刑4月，減刑為有期徒刑2月確定，此有臺灣高等法院被告
    前案紀錄表在卷可稽，則被告雖係於受上開觀察勒戒執行完
    畢釋放後之5年後，再犯本件毒品危害防制條例第10條第1項
    、第2項之罪，惟其已因前述5年內再犯施用第二級毒品安非
    他命罪名，故本件施用第一級毒品海洛因及第二級毒品安非
    他命犯行，已不合於『5年後再犯』之規定，揆諸前揭說明
    ，本件被告所為，仍應毒品危害防制條例第10條第1項、第2
    項規定處罰，併予敘明。
四、按海洛因及安非他命分屬毒品危害防制條例第2條第2項第1
    款、第2款所列之第一級、第二級毒品，故核被告所為，分
    別係犯毒品危害防制條例第10條第1項、第2項之施用第一級
    、第二級毒品罪。被告持有第一級、第二級毒品進而施用，
    其持有之低度行為應為施用之高度行為所吸收，不另論罪。
    被告所犯上開各2次施用第一級毒品海洛因、第二級毒品安
    非他命罪，犯意各別，行為互殊，應予分論併罰。又被告有
    如事實欄所記載經執行有期徒刑完畢之犯罪前案紀錄，此有
    前開臺灣高等法院被告前案紀錄表在卷可按，其於受徒刑之
    執行完畢後，5年以內故意再犯本案有期徒刑以上之罪，為
    累犯，均應依刑法第47條第1項之規定，加重其刑。爰審酌
    被告前因施用毒品案件，經觀察、勒戒之治療程序後，猶不
    思戒絕革除惡習，仍為本案犯行，顯然其意志力甚為薄弱，
    迄未能戒除毒癮，惟兼衡被告施用毒品犯行，在性質上乃屬
    對自我身心健康之自戕行為，尚未嚴重破壞社會秩序、侵害
    他人權益，及犯後否認部分犯行，暨檢察官對於被告施用第
    二級毒品犯行，當庭求處有期徒刑6月等一切情狀，分別量
    處如主文所示之刑，並定其應執行之刑。
據上論結，應依刑事訴訟法第299條第1項前段，毒品危害防制條
例第10條第1項、第2項，刑法第11條前段、第47條第1項、第51
條第5款，判決如主文。
本案經檢察官孫昱琦到庭執行職務。
中    華    民    國    99    年    9     月    8     日
                  刑事第十三庭  審判長法  官  張銘晃
                                      法  官  黃翰義
                                      法  官  孫淑玉
以上正本證明與原本無異。
如不服本判決應於收受本判決後10日內向本院提出上訴書狀，並
應敘述具體理由。其未敘述上訴理由者，應於上訴期間屆滿後20
日內向本院補提理由書狀（均須按他造當事人之人數附繕本）「
切勿逕送上級法院」。
                                      書記官  鄭梅君
中    華    民    國    99    年    9     月    8     日
附錄本案論罪科刑法條全文
毒品危害防制條例第10條
施用第一級毒品者，處 6 月以上 5 年以下有期徒刑。
施用第二級毒品者，處 3 年以下有期徒刑。

司法院資訊處製作；財團法人民間司法改革基金會備份。
